臺灣高雄地方法院刑事判決　　　　　　　　　　　　　九十一年度交易字第五一號
　　公　訴　人　臺灣高雄地方法院檢察署檢察官
　　被　　　告　乙○○
右列被告因過失傷害案件，經檢察官提起公訴（九十年度偵字第一九九八六號），本
院判決如左：
    主  文
乙○○無罪。
    理  由
一、公訴意旨以：被告乙○○於民國八十九年十二月二十五日凌晨三時五十分許，駕
    駛車牌號碼ＦＥ─３８０７號自用小客車，沿高雄市○○區○○路，由南往北行
    駛，應注意汽車行駛時，行車速度，依標誌之規定，在市區道路，時速不得超過
    四十公里，及駕駛人應注意車前狀況，並隨時採取必要之安全措施，且依當時情
    形，又無不能注意之情事，詎其行經民族路橋時，竟以時速約五十、六十公里之
    速度前進，且疏於注意車前狀況，不慎擦撞同向前方由甲○○所駕駛之車號ＹＷ
    ０２７７號自用小客車，致甲○○受有腦震盪、左膝擦傷之傷害及雙方車輛毀損
    ，因認被告乙○○涉有刑法第二百八十四條第一項前段之過失傷害罪云云。
二、按犯罪事實應依證據認定之，無證據不得推定其犯罪事實；又不能證明被告犯罪
    者，應諭知無罪之判決，刑事訴訟法第一百五十四條、第三百零一條第一項分別
    定有明文。次按認定不利於被告之事實，須依積極證據，苟積極證據不足為不利
    於被告事實之認定，即應為有利於被告之認定，更不必有何有利之證據。另告訴
    人之指訴，係以使被告受刑事訴追為目的，是其陳述是否與事實相符，仍應調查
    其他證據以資審認。最高法院分別著有三十年上字第八一六號、五十二年臺上字
    第一三ＯＯ號判例足資參照。
三、本件公訴人認被告乙○○涉有刑法第二百八十四條第一項前段之過失傷害罪，無
    非以告訴人即被害人甲○○之指訴、驗傷單、測繪道路交通事故現場草圖、車輛
    毀損照片等為主要論據，固非無見。惟查：
（一）右開犯行固據被告乙○○於警訊、偵查中及本院初始訊問時坦承不諱，惟被告
      乙○○嗣則翻異前供改稱：我現在只籌到八萬元（按賠償金額），當時車子並
      不是我開的，我要去自首，當天開車的是徐明傑，當時徐明傑叫我簽名，他說
      他會解決，我就簽名了，實際上車子是徐明傑開的，那一天徐明傑有喝酒；當
      時我在睡覺，徐明傑在開車，發生車禍後警察來了，徐明傑就叫我把我的駕照
      拿給警察看，他說他沒帶證件，並且叫我頂替他，說車子是我開的，我才跟警
      察說車子是我開的。當初警察來之前，徐明傑有跟對方談賠償問題，並說他會
      賠償，我才頂替等語。而告訴人甲○○於本院審理時亦供述：開車撞到我的是
      徐明傑，不是乙○○，當初在警訊及檢察官偵訊時我就有說了，但當時徐明傑
      說車子不是他開的，且警察說當時車上有四個人，可能是太暗了，並說可能是
      我指認錯誤；當初撞到的時候車子是徐明傑開的，他從駕駛座下來，跟我說不
      用擔心，他會賠我，並且要求我不要請警察作酒測，說他會被關，他會賠我，
      警察來了之後，他就把我叫到旁邊，跟我談賠償的問題，並叫乙○○拿駕照等
      語（見本院九十一年四月十八日審判筆錄）。次查，被害人甲○○於警訊時即
      聲稱：「警方所調閱口卡片乙○○本人自稱是駕駛人，但是當時現場駕駛人是
      一位徐先生所駕駛，... 當時現場四位，只有乙○○帶證件，徐先生未代任何
      證件」（見八十九年十二月三十一日警訊筆錄）。嗣於檢察官偵訊時亦指訴：
      「（問：八十九年十二月二十五日是否有與乙○○發生車禍？）答：有，但開
      車的人是徐明傑，... 我是在外車道，突然有一台車從我的後面撞過來，我就
      下車，看到開車的人是徐明傑，我就去報警... 」（參見九十年十一月十六日
      偵訊筆錄）。互核被告乙○○於本院之供詞及被害人甲○○於警訊、偵查中及
      本院之供述，顯見當時開車肇事之人應非被告乙○○，而是案外人徐明傑，被
      告乙○○無非因徐明傑酒後駕車，且未帶證件，乃受其請託出面頂替至明。
（二）另證人史中豪於本院審理時亦到庭證稱：「（問：八十九年十二月二十五日凌
      晨三時五十分許，在民族路發生車禍，當天你是否有在現場？）答：有，我是
      這部車子的車主。（問：當時車上有幾個人？誰開車？）答：有四個人，我、
      宋政鴻、徐明傑及乙○○，車子是徐明傑開的。（問：你們當時是否有喝酒？
      答：有，當天我跟宋政鴻坐後座，駕駛座是坐徐明傑，乙○○坐在徐明傑旁邊
      的位置，我跟宋政鴻當時已經喝醉了，我們二個人是被扶進車子裡面，發生車
      禍我才醒過來」等語，互核證人史中豪與被害人甲○○、被告乙○○所供情節
      亦相符合，益證肇事當時確係由案外人徐明傑駕駛無訛，被告乙○○所辯非其
      駕駛肇事一情即非子虛，洵堪採信。
（三）案外人徐明傑雖於偵查中具結作證稱：八十九年十二月二十五日有搭乙○○的
      車子與人發生車禍，當時是由乙○○開車等語，惟於偵訊時，被害人甲○○即
      已堅決指認開車肇事之人為徐明傑，至於被告乙○○雖未否認徐明傑之證詞，
      無非是因徐明傑於肇事後，分向被害人甲○○及被告乙○○聲明要負起賠償責
      任，致使被告乙○○誤認其應無法律責任，及至本院審理時，因被告乙○○無
      法籌足賠償金額（僅籌到八萬元），被害人甲○○不願和解及撤回告訴，而徐
      明傑復避不見面，被告乙○○始供出實情，殆無疑議。
（四）綜上所述，本件依被害人甲○○於警訊、偵查中及本院審理時堅決之指訴，及
      被告乙○○之供詞、證人史中豪之證述觀之，顯見本件開車肇事之人應非被告
      乙○○至為灼然。是被告乙○○顯無公訴人所指刑法第二百八十四條第一項前
      段之過失傷害罪嫌，足堪認定。此外，本院復查無其他積極證據足資證明被告
      乙○○有過失傷害之犯行，揆諸前揭說明，自屬不能證明被告犯罪，依法自應
      為被告無罪之諭知。
（五）至於被告乙○○是否另涉及刑法第一百六十四條頂替罪？案外人徐明傑是否涉
      有過失傷害及偽證犯行？宜由檢察官另行偵辦，附此敘明。
據上論斷，應依刑事訴訟法第三百零一條第一項，判決如主文。
中      華      民      國      九十一      年      四      月    三十  日
                                  臺灣高雄地方法院交通法庭
                                      法  官    陳志銘
右正本證明與原本無異。
如不服本判決，應於判決送達後十日內，向本院提出上訴狀。
                                      書記官    洪生輝
中      華      民      國      九十一      年      五      月    二    日
